臺灣士林地方法院行政訴訟判決　
　　　　　　　　　　　　　　　　　　　111年度交字第144號
原      告  吳子明  

被      告  臺北市交通事件裁決所

代  表  人  蘇福智  
訴訟代理人  吳維中  
上列當事人間交通裁決事件，原告不服被告中華民國111年4月27
日北市裁催字第22-C9SA90568號裁決，提起行政訴訟，本院判決
如下：
　　主      文
原告之訴駁回。
訴訟費用新臺幣參佰元由原告負擔。　　
    事實及理由
壹、程序事項：
　　本件原告因不服被告於民國111年4月27日以北市裁催字第22
    -C9SA90568號違反道路交通管理事件裁決書（下稱原處分）
    ，認其違反道路交通管理處罰條例（下稱處罰條例）第53條
    第1項，裁處其罰鍰新臺幣（下同）2,700元，並記違規點數
    3點，提起行政訴訟，依行政訴訟法第237條之1規定，應適
    用交通裁決事件訴訟程序，本院並依同法第237條之7規定，
    爰不經言詞辯論，逕為判決。
貳、實體事項：
一、爭訟概要：
　　新北市政府警察局汐止分局（下稱舉發機關）汐止派出所員
    警認原告於111年3月17日10時52分許，駕駛訴外人賴淑玲所
    有車牌號碼000-0000號自用小客車（下稱系爭汽車），沿新
    臺五路一段臺北往基隆方向行駛，行經新北市汐止區仁愛路
    與新臺五路一段路口（下稱系爭路口）時，進入路口迴轉新
    臺五路一段往臺北方向，有「駕車行經有燈光號誌管制之交
    岔路口闖紅燈」之違規事實，而於同日填製新北市政府警察
    局掌電字第C9SA90568號舉發違反道路交通管理事件通知單
    （下稱舉發通知單）當場舉發原告，並記載應到案日期為11
    1年4月16日前（嗣更新為111年5月27日前，見本院卷第72頁
    ）。原告於111年4月11日向被告提出申訴，經舉發機關函復
    違規事實屬實，原告遂於111年4月27日向被告申請開立裁決
    書，被告乃於同日作成原處分，依處罰條例第53條第1項、
    第63條第1項第3款等規定，裁處原告罰鍰2,700元，並記違
    規點數3點。原告不服，遂提起本件行政訴訟。
二、原告起訴主張：
㈠、依附證二可知，交岔路口之仁愛路顯示為紅燈，因此可知系
    爭汽車行車方向之燈號一定是綠燈（因系爭路口為垂直交岔
    路口，故當仁愛路紅燈停駛同時，新臺五路一段一定為綠燈
    ）。既新臺五路一段為綠燈，則系爭汽車行經系爭路口時應
    為綠燈可通行。原告向被告陳述意見時請被告提供系爭汽車
    通過系爭路口時燈號轉換之影片以證明系爭汽車係紅燈行駛
    。案發當日原告已經接近下個路口（新臺五路和新興路口）
    時才被員警攔停舉發。原告向員警詢問是否有錄影畫面以供
    日後申訴使用，員警答覆絕對有畫面可供證明（員警表示車
    上有裝設行車紀錄器），然汐止派出所給的影片卻非原告行
    車方向之畫面，亦不足以辨識是否為系爭汽車。嗣被告之回
    函更令人匪夷所思，員警居然可以擴權濫權至此地步，無視
    道交條款，不積極提供證據以資證明，請庭上明鑑還原告公
    道等語。（見本院卷第9至10頁）
㈡、並聲明：１、原處分撤銷。２、訴訟費用由被告負擔。
三、被告答辯略以：
㈠、查臺灣高等法院交通事件裁定98年交抗字第1856號略以，若
    謂公務員一切行政行為均需預留證據以證其實，則國家行政
    勢必窒礙難行，準此，刑事訴訟法就犯罪證據所列有關之規
    定與屬於行政秩序罰之交通違規裁罰本質不合之部分，自不
    在準用之列。況且，於未裝設自動感應攝影器材路段，就闖
    紅燈等一瞬間突發之交通違規行為，因無法期待值勤員警於
    發現後能及時攝影取證，事實上亦僅能仰賴舉發員警目視為
    之，別無其他證據顯示舉發員警有誤認或故意構陷之情事時
    ，尚難以舉發員警無法提出其他證據佐證，即認其所述不可
    採信。卷查本案經舉發機關就違規事實查復，查本案係舉發
    機關員警於111年3月17日執行巡邏勤務時，發現系爭汽車於
    前揭時、地闖越紅燈迴轉往臺北方向，遂依處罰條例第53條
    第1項攔停舉發。經查本案為員警執勤時目睹之違規行為，
    舉發員警證稱當時其於忠孝東路往臺北方向欲左轉仁愛路，
    該路口為專屬直行及左轉號誌，因此其他路段（忠孝路段往
    基隆方向，新臺五路一段雙向，仁愛路）皆為紅燈狀態。系
    爭汽車於新臺五路一段仁愛路前違規闖越紅燈迴轉後，續往
    新臺五路往南港方向行駛，員警爰當場攔停舉發，倘貴庭認
    有調查需要，請依職權傳喚舉發員警到庭作證說明目睹違規
    情形及攔查過程。綜上，原告之訴為無理由，請依法駁回原
    告之訴。（見本院卷第46至47頁）
㈡、並聲明：１、原告之訴駁回。２、訴訟費用由原告負擔。
四、本院之判斷：
㈠、本件相關法規：
１、處罰條例第53條第1項：汽車駕駛人，行經有燈光號誌管制之
    交岔路口闖紅燈者，處1,800元以上5,400元以下罰鍰。
２、處罰條例第63條第1項：汽車駕駛人有下列各款所列條款之一
    者，除依原條款處罰鍰外，並予記點：…三、有第43條、第5
    3條或第53條之1情形之一者，各記違規點數3點。
３、道路交通安全規則第102條第1項第1款：汽車行駛至交岔路口
    ，其行進、轉彎，應依下列規定：一、應遵守燈光號誌或交
    通指揮人員之指揮，遇有交通指揮人員指揮與燈光號誌並用
    時，以交通指揮人員之指揮為準。
４、道路交通標誌標線號誌設置規則第206條第5款第1目：行車管
    制號誌各燈號顯示之意義如左：…五、圓形紅燈（一）車輛
    面對圓形紅燈表示禁止通行，不得超越停止線或進入路口。
５、交通部82年04月22日交路字第009811號函：⑵、為促使駕駛人
    回歸於對標線之認知，同時兼顧執法技術層面與大眾接受程
    度，茲將面對圓形紅燈時超越停止線或闖紅燈之認定敘述如
    后提供參考：①、車輛面對圓形紅燈時仍逕予穿越路口至銜
    接路段，含左轉、直行、迴轉及右轉（依箭頭綠燈允許行駛
    者除外）即視為闖紅燈之行為。②、有繪設路口範圍者：車
    輛無視於紅燈警示，有穿越路口之意圖，而車身已伸入路口
    範圍亦視同闖紅燈；若僅伸越停止線而未達路口範圍者，則
    視為不遵守標線指示。（可以處罰條例第60條第3項之規定
    處分之）③、無繪設路口範圍者：以車輛無視於紅燈號誌，
    而有穿越路口之企圖，其車身並已伸越停止線並足以妨害其
    他方向人（若有行人穿越道）、車通行者亦以闖紅燈論處；
    若僅車身伸越停止線則以不遵守標線指示視之。
６、交通部109年11月2日交路字第1095008804號函：車輛面對紅
    燈亮起後，車身仍超越停止線並足以妨害其他方向人（若有
    行人穿越道）、車通行亦視同闖紅燈；若僅前輪伸越停止線
    者，則視為不遵守標線指示。
㈡、經查，原告駕駛系爭汽車，於上揭時、地，除「駕車行經有
    燈光號誌管制之交岔路口闖紅燈」之情外，其餘均為兩造所
    未爭執，並有舉發通知單、舉發機關111年4月21日新北警汐
    交字第1114255247號函暨所附受理交通違規申訴案件答辯表
    、舉發機關汐止派出所照片黏貼紀錄表、汽車車籍查詢資料
    、駕駛人基本資料等件附卷可稽（見本院卷第50至52、60至
    67、78至80頁）。
㈢、原告主張於前揭時、地，其駕駛系爭汽車之行向是綠燈，其
    並非闖越紅燈等語：
１、本件經本院當庭勘驗前揭時、地之監視錄影畫面，勘驗結果
    如下（見本院卷第92至98頁勘驗報告、本院卷第107至108頁
    勘驗筆錄）：檔案名稱：BCU-0175違規影像.AVI，影片長度
    36秒，無聲音，擷取畫面1至8略述：
⑴、錄影畫面一開始右下角顯示時間為西元2022年3月17日，影像
    時間10：49：27（此為錄影畫面所示時間，下同），可看見
    當時天氣晴，日間光線充足。面向仁愛路行向之交通號誌（
    如黃色方框所示）顯示為綠燈，新臺五路一段行向之車輛（
    如藍色方框所示）暫停於原地（見擷取畫面1）。
⑵、於10：49：33，可看見面向仁愛路行向之交通號誌（如黃色
    方框所示）顯示為黃燈，新臺五路一段行向之車輛（如藍色
    方框所示）暫停於原地（見擷取畫面2）。
⑶、於10：49：37，可看見面向仁愛路行向之交通號誌（如黃色
    方框所示）顯示為紅燈，新臺五路一段行向之車輛（如藍色
    方框所示）暫停於原地（見擷取畫面3）。
⑷、於10：49：38至10：49：42，可看見面向仁愛路行向之交通
    號誌（如黃色方框所示）顯示為紅燈，新臺五路一段行向之
    車輛（如藍色方框所示）暫停於原地，系爭汽車（如紅色圓
    框所示）行駛至行人穿越道（見擷取畫面4至6）。
⑸、於10：49：43至10：49：44，可看見面向仁愛路行向之交通
    號誌（如黃色方框所示）顯示為紅燈，新臺五路一段行向之
    車輛（如藍色方框所示）暫停於原地，其對向車道（如綠色
    方框所示）有汽車向前行駛，系爭汽車（如紅色圓框所示）
    向左迴轉（見擷取畫面7、8）。
２、系爭汽車行駛至人行穿越道，進入路口並且完成迴轉之影片
    時間為10：49：38至10：49：44，有前揭勘驗筆錄及擷取畫
    面4至8（見本院卷第95至98頁）可證，先予敘明。
３、又系爭汽車行向之燈號，依據新北市政府交通局函文所檢附
    之號誌時制計畫及時相圖，該路口於本件舉發時間發生時之
    時相為（見本院卷第112至115頁）：
⑴、第一時相新臺五路及忠孝東路綠燈對開，新臺五路號誌燈號
    均為圓形綠燈，忠孝東路往臺北方向為直行箭頭綠燈，往基
    隆方向為圓形綠燈，第一時相為綠燈84秒、黃燈4秒、全紅2
    秒。
⑵、第二時相仁愛路綠燈，號誌燈號為圓形綠燈，第二時相為綠
    燈34秒、黃燈4秒、紅燈2秒。
⑶、第三時相忠孝東路往臺北方向綠燈，號誌為直行及左轉箭頭
    綠燈，綠燈15秒、黃燈3秒、全紅2秒。
⑷、前揭路口燈號轉換順序為綠燈（行車與行人）、行人綠閃、
    行人紅燈、行車黃燈、行車紅燈（含路口號誌全紅清道之時
    間），以第1時相至第3時相依序運作。
４、就前開時相運作可知，由仁愛路口行向之燈號轉為紅燈時開
    始計算，新臺五路一段往基隆方向之燈號，需經過仁愛路口
    行向紅燈2秒、新臺五路一段往臺北方向綠燈15秒、黃燈3秒
    、全紅2秒共計22秒，新臺五路一段往基隆方向之燈號始轉
    換成綠燈，換言之，在仁愛路口行向燈號變為紅燈之前22秒
    ，新臺五路一段往基隆方向之燈號仍為紅燈。
５、而本件影片時間10：49：37，仁愛路之燈號轉換為紅燈，就
    此推算，則於影片時間10：49：37至10：49：59間，新臺五
    路一段往基隆方向之燈號均為紅燈，又原告由新臺五路一段
    臺北往基隆方向行駛至人行穿越道，進入路口並且完成迴轉
    之影片時間為10：49：38至10：49：44之間，已如前述。核
    之上開規範及相關解釋，原告之行為自屬闖越紅燈無疑，其
    主張仁愛路行向為紅燈，其當時行向必為綠燈乙節，難謂可
    採。　　
㈣、原告主張需從其行向拍攝到車牌，及其行經路口之燈號、壓
    線前後畫面始得認定其違規，但原告並未否認系爭汽車於前
    揭時段有由新臺五路一段臺北往基隆方向行駛至人行穿越道
    ，進入路口並且完成迴轉之行駛行為，其所爭執者在於認定
    其有違規事實之證據評價，然前開證據已足認定系爭汽車確
    於前揭時段有闖越紅燈之事實，其以前開主張本件不得裁決
    ，當非能採。另其主張員警告知其有密錄器畫面但實際上並
    無該畫面而用監視錄影畫面等語，然認定事實之證據並非僅
    有單一證據，且本件以現存證據判斷原告已有違規之行為，
    縱無員警密錄器畫面，亦不影響前開結論，併予敘明。
五、綜上所述，原告確於前揭時、地駕駛系爭汽車行經系爭路口
    有「駕車行經有燈光號誌管制之交岔路口闖紅燈」之違規行
    為。是本件被告依處罰條例第53條第1項、第63條第1項第3
    款、違反道路交通事故統一裁罰基準及處理細則及裁罰基準
    表等規定，裁處原告2,700元罰鍰，並記違規點數3點，經核
    即屬於法有據，該處分並無違誤。原告訴請撤銷原處分為無
    理由，應予駁回。
六、本件判決基礎已臻明確，兩造其餘之攻擊防禦方法及訴訟資
    料經本院審酌後，核與判決結果不生影響，無逐一論述之必
    要，附予敘明。
七、本件第一審裁判費為300元，應由敗訴之原告負擔，爰確定
    第一審訴訟費用額如主文第2項所示。
八、據上論結，本件原告之訴為無理由，依行政訴訟法第98條第
    1項前段、第236條、第237條之7、第237條之8第1項、第237
    條之9第1項，判決如主文。
中　　華　　民　　國　　111 　年　　11　　月　　17　　日
　　　　　　　　　行政訴訟庭　法　官  唐一强
以上為正本係照原本作成。
如不服本判決，應於判決送達後20日內，向本院提出上訴狀並表
明上訴理由（原判決所違背之法令及其具體內容或依訴訟資料可
認為原判決有違背法令之具體事實），其未載明上訴理由者，應
於提出上訴後20日內向本院補提理由書（上訴狀及上訴理由書均
須按他造人數附繕本，如未按期補提上訴理由書，則逕予駁回上
訴），並應繳納上訴裁判費新臺幣750元。
中　　華　　民　　國　　111 　年　　11　　月　　17　　日
                              書記官  鍾堯任